【裁判字號】    92,自,373
【裁判日期】    920917
【裁判案由】    偽造文書
【裁判全文】
臺灣臺北地方法院刑事裁定                          九十二年度自字第三七三號
    自  訴  人  丁○○  男  四.
    代  理  人  張世興律師
                游雅鈴律師
    被      告  丙○○
                戊○○
                甲○○  男  五.
右列被告等因偽造文書案件，經自訴人提起自訴，本院裁定如左：
    主  文
自訴駁回。
    理  由
一、自訴意旨略以：丙○○、戊○○均為乙○○及丁○○公證結婚之證人，甲○○則
    為乙○○之兄，與乙○○（另案判決）四人明知丁○○與乙○○係於民國九十年
    六月二十六日在臺灣臺北地方法院公證處辦理公證結婚，竟偽造丁○○之署押及
    印章以製作內容不實之結婚證書（該結婚證書之結婚日期為九十年八月一日，地
    點則為家中，下稱系爭結婚證書），而於乙○○與丁○○前往戶政機關辦理協議
    離婚時提出系爭結婚證書，因認丙○○、戊○○及甲○○與乙○○共犯刑法第二
    百十六條、第二百十條行使偽造私文書罪嫌、同法第二百十七條偽造印章印文罪
    嫌及同法第二百十四條使公務員登載不實罪嫌等語。
二、按法院或受命法官於自訴案件第一次審判期日前訊問及調查結果，如認案件有刑
    事訴訟法第二百五十二條至第二百五十四條之情形者，得以裁定駁回自訴，同法
    第三百二十六條第三項定有明文。
三、自訴人認丙○○、戊○○及甲○○涉犯行使偽造私文書罪嫌、偽造印章印文罪嫌
    及使公務員登載不實罪嫌，無非係以系爭結婚證書為其論據。訊據丙○○、戊○○固承認曾擔任自訴人與乙○○公證結婚之證人，惟二人均堅決否認有何偽造文
    書之犯行，並均辯稱：伊對於公證結婚後發生的事情均不知情等語（見本院九十
    二年六月二十四日訊問筆錄），甲○○則未到庭提出說明。經查：乙○○於本院
    訊問時供稱：伊與丁○○要辦理協議離婚時，找不到公證結婚證書，所以丁○○
    另外買了一張結婚證書來寫，就將原來公證結婚時之證人丙○○及戊○○填上去
    ，結果還有一個空格，經過伊與丁○○之商量就將甲○○之名字寫上去，並出門
    刻了丙○○及戊○○的印章蓋在結婚證書上，而甲○○部分則拿之前委託伊處理
    事務交付之印章蓋印，之後伊就與丁○○持該結婚證書及其他文件前往戶政機關
    辦理協議離婚等語（見本院九十二年七月八日訊問筆錄），與丙○○、戊○○所
    稱情節相符，且此亦為自訴人所不否認，是應認丙○○、戊○○及甲○○與系爭
    結婚證書之製作毫無關係，與乙○○亦無任何之犯意聯絡或行為分擔，自訴人所
    提出之證據尚難證明丙○○、戊○○及甲○○有何與乙○○共犯行使偽造私文書
    、使公務員登載不實及偽造印章印文之犯行，此外，復查無其他積極證據，足資
    證明丙○○、戊○○及甲○○確有有共犯上開犯行，顯屬刑事訴訟法第二百五十
    二條第十款之犯罪嫌疑不足之情形，本件自訴應予駁回。
據上論斷，應依刑事訴訟法第三百二十六條第三項、第二百五十二條第十款，裁定如
主文。
中      華      民      國    九十二    年      九      月     十七     日
                              臺灣臺北地方法院刑事第一庭
                                  審判長法  官    陳興邦
                                        法  官    劉亭柏
                                        法  官    唐于智
右正本證明與原本無異。
如不服本裁定，應於送達後五日內，向本院提出抗告狀。
                                        書記官    陳俐妙
中      華      民      國    九十二    年      九      月     十七     日


司法院資訊處製作；財團法人民間司法改革基金會備份。
